【裁判字號】    99,交聲,1872
【裁判日期】    991209
【裁判案由】    違反道路交通管理處罰條例聲明異議
【裁判全文】
臺灣臺北地方法院交通事件裁定        99年度交聲字第1872號
原處分機關  臺北市交通事件裁決所
異  議  人
即受處分人  廖美美
上列異議人即受處分人因違反道路交通管理處罰條例案件，對於
臺北市交通事件裁決所民國99年11月19日所為之處分（原處分案
號：北市裁罰字第裁22-A03YQY402號），聲明異議，本院裁定如
下：
    主  文
異議駁回。
    理  由
一、按汽車停車時，在禁止臨時停車處所不得停車，道路交通安
    全規則第112 條第1 項第1 款定有明文，而汽車駕駛人，如
    在禁止臨時停車處所停車者，處新臺幣（下同）600 元以上
    1200元以下罰鍰，道路交通管理處罰條例第56條第1 項第1
    款定有明文；復按，禁止臨時停車標誌，用以告示不得臨時
    停車，其限制條件得以附牌說明之。本標誌為藍底、紅邊、
    紅色交叉形圖案（道路交通標誌標線號誌設置規則第79條參
    照）。
二、原處分意旨略以：本件異議人即受處分人廖美美駕駛其所有
    之2378－PD號自小客車（下稱系爭車輛），於民國99年9 月
    30日14時52分許，在臺北市○○街設有禁止臨時停車標誌之
    處所違規停車，經臺北市政府警察局交通警察大隊直屬第二
    分隊以「在設有禁止臨時停車標誌之處所停車」為由，依道
    路交通管理處罰條例第56條第1 項第1 款之規定逕行舉發，
    嗣受處分人於應到案日期前，向原舉發單位申訴，原舉發單
    位認系爭車輛違規事實明確，本案依法舉發並無違誤等語；
    又經原處分機關調查後，亦認舉發無誤而依道路交通管理處
    罰條例第56條第1 項第1 款及違反道路交通管理事件統一裁
    罰基準表之規定，而於99年11月19日裁處受處分人罰鍰900
    元。
三、受處分人異議意旨略以：我於9 月30日帶婆婆至長期回診的
    遠東聯合診所，看完門診後，由外勞推輪椅，準備開車回家
    ，不料醫院殘障輪椅坡道太斜，導致婆婆往前跌下去，外勞
    趕至車上告知，我在緊急狀況下馬上前往醫院的輪椅斜坡道
    扶起婆婆，並請外勞到車旁等候，此時拖吊車來了，外勞向
    警員表示「太太去扶阿媽」，但警員不理睬，直接吊走，外
    勞在緊張中跑至醫院叫我，這中間過程應不到3 分鐘。希望
    能夠體諒肢體殘障不便的婆婆及我當時的急迫而網開一面云
    云。
四、本院查：
（一）受處分人確有駕駛系爭車輛於99年9 月30日14時52分許，
      在臺北市○○街設有禁止臨時停車標誌之處所停車等情，
      除為受處分人所不爭執外，復有臺北市政府警察局交通警
      察大隊99年11月5 日北市警交大執字第09932645300 號書
      函所檢附之採證照片4 張在卷可稽，足見受處分人確有在
      設有禁止臨時停車標誌之處所違規停車，而違反道路交通
      管理處罰條例第56條第1 項第1 款之規定至明。
（二）受處分人雖以前開情詞置辯；惟按，因避免自己或他人生
      命、身體、自由、名譽或財產之緊急危難而出於不得已之
      行為，不予處罰，行政罰法第13條定有明文。而該法定阻
      卻違法事由之要件，須有緊急危難狀態之存在，且行為人
      實施避難行為在客觀上必須係不得已者，而其主觀上必須
      出於救助之意思。又所謂不得已之行為，必須通過比例原
      則之檢驗，亦即其避難行為之目的適當、行為之方式應屬
      「唯一」且「必要」，並應選擇造成損害最小之方式為之
      ，始該當之。查依受處分人所述，其之所以會違規停車，
      雖係因遠東聯合診所之殘障坡道太斜，致其坐在輪椅上之
      婆婆往前跌倒，受處分人經外勞之通知而緊急前往該診所
      將之扶起；然而，受處分人之婆婆發生前開跌倒之事時，
      受處分人基於孝道倫常，衡情固會不顧一切而儘速前往處
      理，惟查，發生之地點既係在遠東聯合診所前面，該診所
      內亦有護士或其他工作人員得以就近幫忙，受處分人大可
      指示該外勞立即就近尋求幫忙，如此之舉，反而更能得到
      快速之協助，受處分人以違規停車之方式親自前往處理，
      絕對非屬「唯一」且「必要」之手段。是以，受處分人前
      開所辯，縱或屬實，經核亦與前開緊急避難所規定之要件
      不符，自不足為受處分人有利認定之依據。
（三）至於受處分人另辯稱：拖吊車來拖吊時，有請外勞到車旁
      等候云云，核與臺北市政府警察局交通警察大隊前開採證
      照片不符，受處分人前開所辯，是否屬實，容有疑義；況
      且，拖吊車實施拖吊時，受處分人違規停車之行為已然成
      立，則縱使受處分人或其外勞有在車旁等候，亦無法解免
      受處分人違規停車之行政責任，而無法為其有利認定之依
      據。
五、綜上，本件違規事證已臻明確，受處分人前開所辯，難以憑
    採，其前開違規事實，堪以認定。從而，原處分機關據以援
    引道路交通安全處罰條例第56條第1 項第1 款之規定，裁處
    罰鍰900 元，經核並無不合，受處分人前開異議，顯無理由
    ，應予駁回。
據上論斷，應依道路交通案件處理辦法第19條，裁定如主文。
中    華    民    國    99    年    12    月    9     日
                  交通法庭  法  官  蔡守訓
上正本證明與原本無異。
如不服本裁定，應於裁定送達後5日內向本院提出抗告狀。
                            書記官  許婉如
中    華    民    國    99    年    12    月    9     日

司法院資訊處製作；財團法人民間司法改革基金會備份。
